【裁判字號】    98,上易,280
【裁判日期】    980515
【裁判案由】    恐嚇取財
【裁判全文】
臺灣高等法院高雄分院刑事判決         98年度上易字第280號
上  訴  人  臺灣高雄地方法院檢察署檢察官
被      告  甲○○
                    號
上列上訴人因被告恐嚇取財案件，不服臺灣高雄地方法院98年度
易字第58號中華民國98年2 月27日第一審判決（起訴案號：臺灣
高雄地方法院檢察署97年度偵字第26151 號），提起上訴，本院
判決如下：
    主  文
上訴駁回。
    事  實
一、甲○○知悉國內社會上層出不窮之犯罪集團或不法份子為掩
    飾其不法行徑，隱匿其不法所得，逃避追查，經常利用他人
    之存款帳戶掩人耳目，因此在客觀上可以預見一般取得他人
    帳戶使用之行徑，常與財產犯罪所需有密切關連，竟以縱使
    有人持其金融帳戶作為恐嚇取財之犯罪工具，亦不違背其本
    意之幫助恐嚇取財犯意，於民國（下同）96年10月15日申請
    補發其在中華郵政股份有限公司高雄縣湖內郵局（下稱湖內
    郵局，起訴書所植台南永康湖內郵局業經公訴人更正）所申
    辦之局號0000000 號、帳號0000000 號帳戶（下稱甲○○郵
    局帳戶）之存摺、提款卡後，於不詳地點，將其上開帳戶之
    存摺、提款卡及密碼交付予不詳之犯罪集團成員，容認渠等
    使用該帳戶；嗣該犯罪集團取得上開帳戶後，即共同意圖為
    自己不法之所有，並基於恐嚇取財之犯意聯絡，推由該犯罪
    集團成員楊國亮（業經臺灣彰化地方法院檢察署檢察官另案
    偵辦），以架設捕鴿網攔捕賽鴿之方式，先於96年11月25日
    某時，竊取乙○○所飼養之賽鴿，再於同（25）日20 時1分
    許，以其持用之行動電話門號0000000000撥入乙○○所持用
    之行動電話門號0000000000，向乙○○恫稱：所飼養之賽鴿
    遭到綁架，如不支付贖款，即將賽鴿殺害等語，以加害財產
    之事恐嚇乙○○，致乙○○心生畏懼，於96年11月26日8 時
    58分許，自臺中縣大雅郵局匯款新臺幣（下同）3600元至甲
    ○○永康郵局帳戶內，隨即遭他人提領後，乃向警方報案，
    因而查獲。
二、案經台中縣政府警察局移送臺灣台南地方法院檢察署呈請台
    灣高等法院檢察署令轉臺灣高雄地方法院檢察署檢察官偵查
    起訴。
    理    由
一、本案經本院審理結果，認原審法院判決認事用法及量刑均無
    不當，應予維持，並引用第一審判決書記載之事實、證據及
    理由。
二、被告犯罪事證明確，原判決因而適用刑法第30條、第346 條
    第1 項、第41條第1 項前段、第74條第1 項第1 款，刑法施
    行法第1 條之1 等規定，並審酌被告僅係幫助犯，並未參與
    恐嚇取財並參酌其犯罪情節，家境小康等情，量處有期徒刑
    4 月並諭知以新台幣1 千元折算1 日之易科罰金折算標準，
    且考量被告無前科，素行尚可，其智識淺薄及家庭經濟狀況
    不佳，念其一時失慮，致觸犯刑章，諒其經此警、偵、審程
    序及判決後，當知所警惕而無再犯之虞，本院因認所科之刑
    以暫不執行為適當，併予宣告緩刑2 年，以勵自新。認事用
    法及量刑均屬允當。
三、原審檢察官上訴意旨略以：本案被告基於幫助恐嚇取財犯意
    ，提供其所有利益均郵局帳戶供犯罪集團使用，致該帳戶自
    96年11月1 日起至同月26日止，共高達約120 筆款項匯入金
    額約1500、1600或2000元，或其倍數之不等金額，其間有多
    次卡片提款、跨行提款紀錄，上開各該匯入金額，與向來同
    類型捕鴿恐嚇取財每隻賽鴿 (或2 隻、3 隻以上）匯款金額
    行情相當，顯見該帳戶被用以恐嚇之被害人甚多，足認其犯
    罪所生危害甚廣，原判決未審酌被告犯罪所生損害僅量處有
    期徒刑4 月，難認罪刑相當，況被告否認犯行，又無證據足
    認其有悔改而無再犯之虞，其緩刑宣告亦有不當云云。惟本
    件公訴人起訴犯罪事實及原判決所採認之犯罪事實範圍均相
    同，其被害人僅乙○○一人，受害財損為3600元，原判決於
    判決時已參酌其「犯罪情節」而為量刑，上訴意旨猶以起訴
    及判決所認犯罪事實無關之事由，指摘原判決「未審酌被告
    犯罪所生損害」，難認可取；又本件被告之幫助犯罪型態係
    基於不確定故意，其無端提供帳戶予他人使用因有其可責與
    非難性，然依一般常情，此類犯罪者縱有獲利常見僅取得微
    薄利益，且屬智識淺薄一時貪心犯之者居多，此類犯罪類型
    被告否認其知情其帳戶遭何人？用於何種不法？事屬當然（
    否則即是直接故意）更何況帳戶遭不法使用後之損害程度已
    非其所可控制，其惡性程度應非重大，且原判決量處罪刑後
    ，被告即未再上訴，難認其無悔意，原判決就其宣告緩刑之
    理由亦已詳列如上，亦無不妥，前揭上訴指摘亦非允洽。綜
    上，本件上訴為無理由，應予駁回。
四、據上論斷，應依刑事訴訟法第368 條、第373 條，判決如主
    文。
本案經檢察官郭振昌到庭執行職務。
中    華    民    國    98    年    5     月    15    日
                    刑事第八庭    審判長法  官  洪兆隆
                                        法  官  陳志銘
                                        法  官  李政庭
以上正本證明與原本無異。
不得上訴。
中    華    民    國    98    年    5     月    15    日
                                        書記官  陳靖華
附錄本件判決論罪科刑法條：
中華民國刑法第30條
（幫助犯及其處罰）
幫助他人實行犯罪行為者，為幫助犯。雖他人不知幫助之情者，
亦同。
幫助犯之處罰，得按正犯之刑減輕之。
中華民國刑法第346條
（單純恐嚇罪）
意圖為自己或第三人不法之所有，以恐嚇使人將本人或第三人之
物交付者，處6 月以上5 年以下有期徒刑，得併科1 千元以下罰
金。
以前項方法得財產上不法之利益，或使第三人得之者，亦同。
前二項之未遂犯罰之。


司法院資訊處製作；財團法人民間司法改革基金會備份。
